行　政　法　院　判　決　　　　　　　　　　　　　八十八年度判字第二○六一號
　　再 審原 告　甲○○
　　　　　　　　　　　　　連絡.
　　再 審被 告　財政部臺灣省北區國稅局
右當事人間因贈與稅事件，再審原告對本院中華民國八十六年十二月五日八十六年度
判字第三○四七號判決提起再審之訴。關於行政訴訟法第二十八條第十款事由部分。
本院判決如左︰
　　主  文
再審之訴駁回。
　　事  實
緣再審原告於民國（下同）七十九年四月十八日將外匯定期存款美金四○二、四一九
‧三三元（折合新台幣一○、六三一、九一八元，計算式： 402,419.33×26.42美元
匯率=10,631,918 ）解約存入林壯杰於合作金庫國外部帳戶。原核定認屬贈與行為，
再審原告未依遺產及贈與稅法第二十四條規定，於贈與之日起三十日內辦理贈與稅申
報，案經再審被告查得，遂予補徵贈與稅額新台幣（下同）二、一九四、九二一元，
並按所漏稅額科處一倍罰鍰二、一九四、九二一元。再審原告不服，主張存入林壯杰
帳戶之外匯存款為渠等合作投資興建房屋分配款，不應以贈與論等語。申請復查結果
，未獲變更，再審原告猶未甘服，復執前詞，循序提起訴願、再訴願均遭駁回，提起
行政訴訟，經本院八十六年度判字第三○四七號判決（下稱原判決）駁回。茲再審原
告以原判決有行政訴訟法第二十八條第十款再審情事為由，提起再審之訴。茲摘兩
造訴辯意旨於次：
再審原告起訴意旨及補充理由略謂︰一、再審之訴應於二個月內提起之。前項期間自
判決送達時起算，其事由發生在後或知悉在後者，自發生或知悉時起算，行政訴訟法
第二十九條定有明文。本件原判決自送達日起，雖已逾二個月。然因再審原告所受贈
與稅之補徵贈與稅額二、一九四、九二一元，並按所漏稅額科處一倍罰鍰二、一九四
、九二一元之處分，確屬與事實不符，而有冤情。經查若依答辯人及原判決之認定，
則本件之贈與應係由再審原告贈與林壯遠，因申請相關之帳冊資料影本作為再審之證
物，依此等證物、資金之流動情形如後附說明表。即由再審原告於七十九年四月十八
日交付林壯杰，林壯杰於七十九年九月十八日交付林陳根基，林陳根基再於七十九年
九月十九日轉交與林壯遠（澳洲帳戶），故系爭贈與金額之受贈人應為林壯遠，而非
林壯杰，原判決認定事實顯有錯誤。二、再審原告其真意乃與林壯遠成立贈與關係，
而非林壯杰，至於再審原告與林壯遠間贈與行為，是否依規定申報贈與稅乃另一事實
，核與本件無關。三、本件提起再審之訴所附申請帳冊資料之時間為八十七年九月二
十八日，未逾二個月之不變期間，合乎行政訴訟法第二十九條規定。請判決將原判決
廢棄，並撤銷一再訴願決定及原處分等語。
一、簡表：
二、說明：
1.步驟（１）→（２）→（３）：贈與人甲○○於七十九年四月十八日將合作金庫外
匯存款本息四○二、四一九．三三美金解約後以林壯杰之名續存（如附件1-1～1-6)。
2.步驟（３）→（４）→（５）：林壯杰於七十九年九月十八日將續存合作金庫外匯
存款本息四一四、八四三．四○美金解約匯出（如附件2-1～2-7）。
3.步驟（６）→（７）→（５）：林壯遠於七十九年九月十八日將合作金庫外匯存款
本息二三、一○六．二四美金解約匯出（如附件3-1～3-3）。
4.步驟（５）→（８）→（９）：林壯杰將合作金庫外匯存款解約後本息四一四、八
四三．四○美金與林壯遠將合作金庫外匯存款本息二三、一○六．二四美金於七十九
年九月十八日以林陳根基之名匯至澳洲，受款人為林壯遠（如附件4-1～4-7）。
再審被告答辯意旨略謂︰一、贈與稅部分：再審原告於七十九年四月十八日將其存入
於臺灣省合作金庫之外匯定期存款美金四○二、四一九．三三元（折合新台幣一○、
六三一、九一八元）解約存入林壯杰於臺灣省合作金庫國外部帳戶，有該行庫國外部
八十二年五月十五日合金外匯字第○三七一號函及傳真資料附原處分，本局認其係
屬贈與行為，再審原告未依行為時遺產及贈與稅法第二十四條規定，於贈與之日起三
十日內辦理贈與稅申報，遂予補徵贈與稅二、一九四、九二一元。再審原告不服，雖
一再主張無贈與情事，惟迄無法提出有力證據以證其主張為真實，原處分依行為時遺
產及贈與稅法第三條第一項、第四條第二項及第二十四條第一項規定核課贈與稅，並
無不合。再審原告復以發現新事實或新證據為由提起本件再審之訴，主張七十九年四
月十八日交付林壯杰，林壯杰於七十九年九月十八日交付林陳根基，林陳根基再於七
十九年九月十九日轉交與林壯遠（澳洲帳戶），系爭贈與金額受贈人應為林壯遠，而
非林壯杰乙節。經查再審原告於七十九年四月十八日將其存於臺灣省合作金庫之外匯
定期存款美金四○二、四一九．三三元解約，存入林壯杰於同行國外部帳戶，本息轉
讓予林陳根基匯至澳洲受款人林壯遠帳戶（Mr.Lin Chuang-Juan）固屬事實，有該行
庫國外部八十二年五月十五日合金外匯字第○三七一號函及傳真資料暨八十四年八月
十六日合金外匯字第○六三○號函附原處分卷可稽。本局原處分就再審原告於七十九
年四月十八日將其存於臺灣省合作金庫之外匯定期存款美金四○二、四一九．三三元
解約，存入林壯杰於同行國外部帳戶之事實核課贈與稅，亦非無據。二、科處罰鍰部
分：再審原告前揭將其存於臺灣省合作金庫之外匯定期存款美金四○二、四一九．三
三元（折合新台幣一○、六三一、九一八元）存入同行國外部林壯杰帳戶，原處分以
未依規定辦理贈與稅申報處罰，核非無據。縱使變更受贈人，其未依規定申報之事實
當無法改變，仍有遺產及贈與稅法第四十四條第一項規定之適用，請判決駁回再審原
告之訴等語。
　　理  由
按本院之判決當事人發見未經斟酌之重要證物者，固得依行政訴訟法第二十八條第十
款規定提起再審之訴。惟所謂發見未經斟酌之重要證物者，係指該項證物在前訴訟程
序中即已存在，而當事人不知其存在，現始發現者而言，並以如經斟酌，可受較有利
益之裁判者為限，始得據為再審之理由，本院六十九年判字第七三六號著有判例。本
件再審原告因贈與稅事件，不服再審被告八十五年四月十九日北區國稅法第0000
0000號復查決定，循序提起行政訴訟，為本院八十六年度判字第三○四七號判決
（即原判決）駁回。再審原告茲提出八十七年九月二十八日再審原告、林壯杰、林壯
遠、林陳根基致台灣省合作金庫申請書、該庫外匯存款定期存單、交易憑證、外匯定
期存款存入憑條、匯出款項交易憑證等影本及台灣省合作金庫國外部八十七年十月六
日合金外匯字第○九二八號函件等，主張上開資料申請時間為八十七年九月二十八日
，距再審原告提起本件再審之訴之日期（八十七年十月九日），未逾二個月之期間，
原判決因上開資料而有行政訴訟法第二十八條第十款之再審事由云云。查上開資料為
再審原告自己或其轉付或再轉付帳戶之流程資料，於前訴訟程序中再審原告業已知悉
，且無不能提出該資料之情形，乃再審原告於原判決後逾九個月之八十七年九月二十
八日，始向金融機構申請發給各該資料，則其所提出之資料係原判決後製作，非屬於
原訴訟程序中即已存在，現始發現者，揆諸首揭說明，自不屬行政訴訟法第二十八條
第十款所稱未經斟酌之證物。又受贈人縱有變更，於再審原告未依規定申報贈與稅之
結果不生影響，是上開證物縱經斟酌亦不能為再審原告有利之認定，綜上再審原告所
訴，難認有再審理由，其訴應予駁回。
據上論結，本件再審原告之訴為無理由，爰依行政訴訟法第三十三條、民事訴訟法第
五百零二條第二項，判決如主文。
中    華    民    國     八十八      年      五      月     三十一      日
                    行 政 法 院 第 一 庭
                                審 判 長 評  事      黃  綠  星
                                         評  事      鄭  淑  貞
                                         評  事      高  秀  真
                                         評  事      藍  獻  林
                                         評  事      黃  璽  君
右  正  本  證  明  與  原  本  無  異
                                         法院書記官  彭  秀  玲
中    華    民    國     八十八      年      六      月       一        日
